臺灣桃園地方法院民事裁定
110年度監宣字第401號
聲  請  人  楊建華  
代  理  人  林哲倫律師                      
相  對  人  楊簡美帶
關  係  人  陳王美琴
上列聲請人聲請監護宣告事件，本院裁定如下：
    主      文
宣告楊簡美帶（女，民國41年2月17日，身分證統一編號：Z0000
00000號）為受監護宣告之人。
選定楊建華（男，民國00年0月00日生，身分證統一編號：Z0000
00000號）為受監護宣告之人楊簡美帶之監護人。
指定陳王美琴（女，民國00年0月0日生，身分證統一編號：Z000
000000號）為會同開具財產清冊之人。
聲請費用由受監護宣告之人負擔。
    理      由
一、按對於因精神障礙或其他心智缺陷，致不能為意思表示或受
    意思表示，或不能辨識其意思表示之效果者，法院得因本人
    、配偶、四親等內之親屬、最近一年有同居事實之其他親屬
    、檢察官、主管機關、社會福利機構、輔助人、意定監護受
    任人或其他利害關係人之聲請，為監護之宣告，民法第14條
    第1項定有明文。
二、聲請意旨略以：聲請人為相對人之三子，關係人為相對人之
    么妹。相對人於民國107年間經聖保祿醫院神經內科確診為
    輕度失智症，並於109年因身體機能快速退化，經衛生福利
    部桃園醫院診斷為重度失智症，目前每三個月由聲請人帶相
    對人至衛生福利部桃園醫院回診就醫，並持慢性處方簽領藥
    ，領有重度第六類身障證明。為安排相對人入住安置機構事
    宜，及日後合法處理相對人事務，故提出本件聲請，爰依民
    法第14條第1項、第1110條、家事事件法第164條第1項規定
    ，聲請對相對人為監護宣告，並選定聲請人為相對人之監護
    人，暨指定關係人陳王美琴為會同開具財產清冊之人等語。
三、經查，聲請人主張之前揭事實，業經其提出同意書、親屬系
    統表、衛生福利部桃園醫院診斷證明書、戶籍謄本、身心障
    礙證明等資料為證，並有本院依職權調取相對人之稅務電子
    閘門財產所得調件明細表及勞保網路資料查詢表可參。且經
    本院及鑑定機關即長庚醫療財團法人林口長庚紀念醫院鑑定
    醫師沈信衡至相對人所在處所鑑定，經本院點呼相對人詢問
    其年籍生日，相對人以原住民語分別回答「沒關係」、「這
    邊還有」，對聲請人及其所在處所均不知悉。經鑑定人沈信
    衡醫師對相對人心神及身體狀況評估鑑定後，認：「個案之
    精神科臨床診斷為「失智症」。目前認知功能有明顯障礙，
    致不能為意思表示或受意思表示，或不能辨識其意思表示之
    效果。推測其回復之可能性低。」，因此鑑定人認為，其心
    智狀態應已達到不能為意思表示、受意思表示及辨識意思表
    示之效果，應已符合民法第14條第1項監護宣告之要件等語
    ，有長庚醫療財團法人林口長庚紀念醫院110年11月29日長
    庚院林字第1100650766號函暨所附精神鑑定報告書在卷可稽
    （見本院卷第45頁至第47頁）。本院審酌相對人因精神障礙
    已致不能為意思表示或受意思表示或不能辨識其意思表示之
    效果，是聲請人向本院聲請對相對人為監護宣告，核無不合
    ，應予准許。
四、再按受監護宣告之人應置監護人；法院為監護之宣告時，應
    依職權就配偶、四親等內之親屬、最近一年有同居事實之其
    他親屬、主管機關、社會福利機構或其他適當之人選定一人
    或數人為監護人，並同時指定會同開具財產清冊之人。法院
    為前項選定及指定前，得命主管機關或社會福利機構進行訪
    視，提出調查報告及建議。監護之聲請人或利害關係人亦得
    提出相關資料或證據，供法院斟酌；法院選定監護人時，應
    依受監護宣告之人之最佳利益，優先考量受監護宣告之人之
    意見，審酌一切情狀，並注意下列事項：（一）受監護宣告
    之人之身心狀態與生活及財產狀況。（二）受監護宣告之人
    與其配偶、子女或其他共同生活之人間之情感狀況。（三）
    監護人之職業、經歷、意見及其與受監護宣告之人之利害關
    係。（四）法人為監護人時，其事業之種類與內容，法人及
    其代表人與受監護宣告之人之利害關係，民法第1110條、第
    1111條、第1111條之1分別定有明文。
五、次查，有關本件適宜由何人擔任監護人及會同開具財產清冊
    之人部分，經本院囑請桃園市社會工作師公會對兩造及關係
    人進行訪視，訪視評估結果略以：「本案之聲請人楊建華先
    生為相對人之三子，關係人陳王美琴為相對人之妹妹，相對
    人目前與聲請人和關係人同住，由關係人提供日常生活起居
    照顧及服藥等，聲請人主責處理相對人事務及門診就醫，負
    責保管相對人身分證、身心障礙證明、存摺與印章，並每月
    支付相對人所需的生活費用。聲請人楊建華先生以口頭表示
    相對人子女均知曉且同意此案，並同意推派聲請人楊建華先
    生擔任本案之監護（輔助）人人選，關係人陳王美琴女士擔
    任本案之會同開具財產清冊之人人選。經訪視，聲請人楊建
    華先生具擔任本案監護（輔助）人意願，關係人陳王美琴女
    士具擔任本案會同開具財產清冊之人意願。綜合評估，聲請
    人及關係人的陳述，未見明顯不適任之消極原因，惟訪視時
    ，相對人因就寢，訪員未能與相對人會談，了解其身心之狀
    況，故建請鈞院詳參後續醫療鑑定報告，並以相對人最佳利
    益為考量，參酌相關事證後予以綜合裁量之。」等語。以上
    有桃園市社會工作師公會110年7月8日桃林字第110393號附
    桃園市政府社會局社會工作科監護（輔助）宣告調查訪視報
    告在卷可佐（見本院卷第29頁至第32頁）。
六、綜合上情，本院審酌聲請人為相對人之三子，目前與相對人
    及關係人同住，主責處理相對人事務及前往門診就醫，負責
    保管相對人身分證、身心障礙證明、存摺與印章，並每月支
    付相對人所需的生活費用，而聲請人亦具有擔任監護人之意
    願，查無聲請人不宜擔任監護人之原因；且相對人之其餘子
    女亦同意聲請人擔任監護人，認聲請人為相對人之三子，當
    熟知相對人之生活事務，應能善盡照顧相對人之責，故如由
    聲請人擔任受監護宣告人之監護人，應符合相對人之最佳利
    益，又相對人查無意定監護人，有意定監護資料查詢結果在
    卷可參，爰依前揭規定選定聲請人為相對人之監護人；關係
    人陳王美琴為相對人之妹妹，提供相對人日常生活起居照顧
    及協助服藥，具有擔任會同開具財產清冊之人意願，查無明
    顯不適任之情形，是以由關係人陳王美琴擔任會同開具財產
    清冊之人，衡情當可善盡監督相對人財產狀況之責，得保障
    相對人之財產受到妥適處理，是由關係人陳王美琴擔任會同
    開具財產清冊之人應屬適當，爰依前揭規定，指定關係人陳
    王美琴為本件會同開具財產清冊之人。又依民法第1113條準
    用同法第1099條、第1099條之1之規定，於監護開始時，監
    護人對於受監護宣告人之財產，應會同關係人於2個月內開
    具財產清冊，並陳報法院，於開具完成並陳報法院前，監護
    人對於受監護宣告人之財產，僅得為管理上必要之行為，附
    此敘明。
七、爰裁定如主文。
中　　華　　民　　國　　111 　年　　2 　　月　10 　　日
                        家事庭  法  官  謝伊婷
以上正本係照原本作成。
如對本裁定抗告，須於裁定送達後10日之不變期間內，向本院提
出抗告狀，並繳納抗告費新臺幣1,000元
中　　華　　民　　國　　111 　年　　2 　　月　10 　　日
                                書記官　温菀淳